【裁判字號】    95,豐交簡上,290
【裁判日期】    950821
【裁判案由】    公共危險
【裁判全文】
臺灣臺中地方法院刑事判決         95年度豐交簡上字第290號
上  訴  人  臺灣臺中地方法院檢察署檢察官
被      告  甲○○
                      弄1號
上列上訴人因被告公共危險案件，不服本院臺中簡易庭95年度豐
交簡字第157號中華民國95年5月8日第一審簡易判決（聲請簡易
處刑案號：臺灣臺中地方法院檢察署95年度速偵字第1594號），
提起上訴，本院管轄之第二審合議庭判決如下：
    主  文
原判決撤銷。
甲○○服用酒類，不能安全駕駛動力交通工具而駕駛，處罰金貳
萬元（即新臺幣陸萬元），如易服勞役，以新臺幣壹仟元折算壹
日。
    事  實
一、甲○○於民國95年4月14日18時30分許起，在臺中縣潭子鄉
    ○○路之超幼檳榔攤內，飲用啤酒5、6瓶後，已達不能安全
    駕駛動力交通工具之程度，竟仍於同日22時許，駕駛車牌號
    碼IL─6135號自小客車返家。嗣於同日22時5分許，行經臺
    中縣潭子鄉○○路與潭興路口時，終因不勝酒力而行車操控
    不穩，為警攔查，測得其呼氣酒精濃度每公升達0.65毫克。
二、案經臺中縣警察局豐原分局報告臺灣臺中地方法院檢察署檢
    察官聲請簡易判決處刑。
    理  由
一、上揭犯罪事實，業據被告甲○○迭於警詢、偵查及本院審理
    時坦承不諱，並有臺中縣警察局舉發違反道路交通管理事件
    通知單影本、臺中縣警察局刑法第185條之3案件測試觀察紀
    錄表及酒精濃度測試列印紙各一份在卷可稽。又刑法第185
    條之3規定所稱「不能安全駕駛動力交通工具」係屬不確定
    之法律概念，除衡之行為人駕車時飲用酒類之程度及血液中
    酒精含量之多寡外，並應參以行為人當時之精神狀態、駕馭
    車輛之情形及對於交通號誌或指揮之遵守能力，以資相佐，
    而服用酒類不能安全駕駛動力交通工具之認定，參考德國、
    美國之認定標準，對於酒精濃度呼氣已達每公升0.55毫克或
    血液濃度達百分之0.11以上，肇事率為一般正常人之10倍，
    應認為已達不能安全駕駛之標準，此經法務部88年5月18 日
    88法檢字第1669號函釋甚明。被告經以呼氣測試酒精濃度時
    ，其值呼氣測試值達每公升0.65毫克，又經警觀察結果，復
    呈現腳步不穩、對員警指揮及交通號誌無反應或遲緩、於查
    獲、測試或訊問過程中意識模糊且注意力無法集中等情，有
    上開酒精測定值測試紙及測試觀察紀錄表在卷可參，顯然已
    達不能安全駕駛動力交通工具之情形。是被告上開自白與事
    實相符，堪以採信。本案事證明確，被告犯行堪以認定，應
    予依法論科。
二、被告行為後，刑法業於94年1月7日修正，於同年2月2日公布
    ，於95年7月1日施行。按行為後法律有變更者，適用行為時
    之法律，但行為後之法律有利於行為人者，適用最有利於行
    為人之法律，修正後即現行刑法第2條第一項定有明文。又
    按比較新舊法，應就罪刑有關之共犯、未遂犯、想像競合犯
    、牽連犯、連續犯、結合犯，以及累犯加重、自首減輕暨其
    他法定加減原因（如身分加減）與加減例等一切情形，綜其
    全部罪刑之結果而為比較，此有最高法院95年5月23日第8次
    刑庭會議決議可資參照：
  (一)刑法第185條之3公共危險罪，法定刑原為得科銀元3萬元以
    下罰金，依修正後刑法施行法第1條之1規定：「（第一項）
    中華民94年1月7日刑法修正施行後，刑法分則編所定罰金之
    貨幣單位為新臺幣。（第二項）94年1月7日刑法修正時，刑
    法分則編未修正之條文定有罰金者，自94年1月7日刑法修正
    施行後，就其所定數額提高為30倍。但72年6月26日至94年1
    月7日新增或修正之條文，就其所定數額提高為3倍」，及刑
    法第33條第5款修正為：「主刑之種類如下：五、罰金：新
    臺幣1000元以上，以百元計算之」等規定觀之，依修正後之
    法律，刑法第185條之3公共危險罪所得科處之罰金刑最高額
    為新臺幣9萬元、最低額為新臺幣1000元，然依被告行為時
    即修正前刑法第33條第5款規定之罰金最低額銀元1元計算，
    前開罰金刑，最高額為銀元3萬元，最低額為銀元1元，若乘
    以3倍而換算為新臺幣，最高額雖與新法同為新臺幣9萬元，
    然最低額僅為新臺幣3元。因此，比較上述修正前、後之刑
    罰法律，自以被告行為時即修正前關於科處罰金刑之法律較
    有利於被告。
  (二)又被告行為時，刑法第42條第2項前段規定：「易服勞役以
    1元以上3元以下折算1日。」，被告行為時之易服勞役折算
    標準，業據修正前罰金罰鍰提高標準條例第2條前段規定，
    就其原定數額提高為1百倍折算1日，則被告行為時之易服勞
    役折算標準，應以銀元3百元折算1日，即新臺幣9百元折算1
    日。惟95年7月1日修正公布施行之刑法第42條第3項前段規
    定：「易服勞役以新臺幣1千元、2千元或3千元折算1日。」
    ，比較修正前後之易服勞役折算標準，以修正後之規定，較
    有利於被告，依刑法第2條第1項後段規定，應適用修正後之
    刑法第42條第3項前段規定，定其易服勞役折算標準。
  (三)本院衡酌前開罰金刑之刑罰法律效果之規定（增訂之刑法施
    行法第1條之1、修正後刑法第33條第5款），僅罰金刑最低
    額由新臺幣1元提高為新臺幣3元，最高額並無不同，惟有關
    刑罰裁量易刑處分之規定（修正後刑法第42條第3項），則
    罰金易服勞役之折算標準，由以新臺幣9百元折算1日，提高
    為以新臺幣1千元、2千元或3千元折算1日，又上開修正攸關
    易刑之人身自由，綜合全部罪刑之結果整體比較結果，應適
    用較為有利於被告之修正後規定。
三、核被告所為，係犯刑法第185條之3服用酒類不能安全駕駛動
    力交通工具而駕駛罪。原審以被告罪證明確，據以論罪科刑
    ，固非無見。惟原審對被告判處罰金刑，未及比較適用新舊
    法，而諭知以銀元3百元即新臺幣9百元折算1日，上訴後，
    經比較新舊法結果以新法有利於行為人，原審判決自屬無可
    維持。且刑罰之量定，固屬法院自由裁量之職權行使，然仍
    應受比例原則及公平原則之限制，否則其判決即非適法，又
    刑事審判旨在實現刑罰權之分配正義，故法院對於有罪被告
    之科刑，應符合罪刑相當之原則，使輕重得宜，罰當其罪，
    此所以刑法第57條明定科刑時，應審酌一切情狀，尤應注意
    該條所列10款事項，以為科刑輕重之標準（93年度臺上字第
    5073號、94年度臺上字第2275號、94年度臺上字第2131號判
    決參照）。按道路交通管理處罰條例第35條規定：汽車駕駛
    人，駕駛汽車經測試檢定其酒精濃度超過規定標準（呼氣酒
    精濃度每公升0.25毫克），處新臺幣1萬5千元以上6萬元以
    下之罰鍰，惟此乃行政罰之規定，並非刑罰裁量之最低標準
    ，法院於量刑時固不受其拘束，惟酒醉駕車對公眾及駕駛人
    自身均具有高度之危險，刑法第185條之3乃將服用酒類不能
    安全駕駛動力交通工具而駕駛者納入刑事處罰之範疇，而被
    告之呼氣酒精濃度測試值為每公升0.65毫克，已高於標準值
    每公升0.55毫克，又為警查獲時，呈現腳步不穩、反應遲緩
    、注意力無法集中之情形，其酒醉程度不輕，酒醉駕車所生
    之危險性亦非微，原審僅量處罰金1萬元，即有犄輕之失。
    檢察官請求上訴以原審量刑過輕，為有理由，原判決既有上
    開可議之處，自應由本院將原判決予以撤銷改判。爰審酌被
    告之素行（有本院被告前案紀錄表附卷可稽），犯罪之動機
    、目的、手段、酒醉駕車對公眾及駕駛人自身所具高度危險
    ，被告犯後坦承犯行，態度良好，本次酒醉駕駛幸未肇事造
    成實害等一切情狀，量處如主文第2項所示之刑，並諭知罰
    金易服勞役之折算標準。
據上論斷，應依刑事訴訟法第455條之1第1項、第3項、第369條
第1項前段、第364條、第299條第1項前段，刑法第2條第1項後段
、第185條之3、第42條第3項，刑法施行法第1之1條第1項、第2
項後段，判決如主文。
中    華    民    國    95    年    8     月    21    日
                  刑事第五庭  法  官  賴恭利
                              法  官  巫淑芳
                              法  官  林慧貞
以上正本證明與原本無異。
不得上訴。
                              書記官  黃舜民
中    華    民    國    95    年    8     月    21    日
附錄本案論罪科刑法條：
中華民國刑法第185條之3：
服用毒品、麻醉藥品、酒類或其他相類之物，不能安全駕駛動力
交通工具而駕駛者，處一年以下有期徒刑、拘役或三萬元以下罰
金。


司法院資訊處製作；財團法人民間司法改革基金會備份。
